【裁判字號】    97,交簡上,66
【裁判日期】    970331
【裁判案由】    過失傷害
【裁判全文】
臺灣桃園地方法院刑事判決            97年度交簡上字第66號
上  訴  人  臺灣桃園地方法院檢察署檢察官
被      告  丙○○
上列上訴人因被告過失傷害案件，不服本院民國96年12月14日96
年度桃交簡字4322號第一審刑事簡易判決（檢察官聲請簡易判決
處刑書案號：台灣桃園地方法院檢察署96年度偵字第21027 號）
，提起上訴，本院管轄之第二審合議庭認為不得以簡易判決處刑
，改用通常程序，自為第一審判決如下：
    主  文
原判決撤銷。
本件公訴不受理。
    理  由
一、本件原檢察官聲請簡易判決處刑意旨略以：被告丙○○於民
    國95年11月20日上午10時55分許，駕駛車號5659—MN號自用
    小貨車，沿桃園縣蘆竹鄉○○村○○路往山腳方向行駛，行
    經同上路與五福路口（下稱肇事路口）時，本應注意車前狀
    況，並隨時採取必要之安全措施，而依當時之天候晴、日間
    自然光線、柏油路面、路面乾燥、路面無缺陷、無障礙物、
    視距良好等情，並無不能注意之情事，竟疏未注意，貿然左
    轉彎往五福路方向行駛，適有甲○○○由同上鄉○○路欲穿
    越同上鄉○○路往五福宮方向行走，丙○○見狀閃避不及，
    撞及甲○○○倒地，致甲○○○因而受有外傷性顱內出血、
    左鎖骨骨折、左側二、三肋骨骨折、左手大拇指脫位、右手
    大拇指、右腳大拇指第一指節骨折及雙足皮膚撕裂傷等之傷
    害，因認被告涉犯刑法第284 條第1 項前段之過失傷害罪等
    語。
二、按刑法第284 條第1 項之過失傷害罪，依同法第287 條規定
    ，須告訴乃論。而告訴或請求乃論之罪，未經告訴、請求或
    其告訴、請求經撤回或已逾告訴期間者，應諭知不受理之判
    決，刑事訴訟法第303 條第3 款定有明文。次按犯罪之被害
    人，得為告訴；被害人之法定代理人或配偶，得獨立告訴；
    告訴，得委任代理人行之；此亦經同法第232 條、第233 條
    第1 項、及第236條之1 分別明定。
三、經查，本件車禍被害人甲○○○於案發後五日即95年11月25
    日於警詢中先表示：「不用對被告丙○○提起傷害告訴」之
    意。甲○○○之子乙○○則於96年5 月10日以自己名義向台
    灣桃園地方法院檢察署檢察官提起本件告訴，然於當日檢察
    官訊問時迄告訴期間屆滿日即96年5 月20日為止，乙○○始
    終未向偵查機關表明係受甲○○○委任代理告訴之意旨，亦
    未據提出委任狀。直至案發後八月餘已罹於告訴失權期間之
    96年7 月9 日檢察官偵查中，始經甲○○○出具委任狀委任
    林溫明為本案告訴代理人。惟就乙○○於96月5 月10日申告
    當時是否確已受被害人甲○○○委任告訴乙情，據乙○○於
    本院準備程序中陳稱：「（甲○○○是你的母親嗎？）是。
    .. （ 甲○○○目前在）私人療養院。（她現在意識如何？
    ）有時候還是會忘記，意識還可以，但行動不方便，站不穩
    。（根據卷內資料顯示，本件是你本人在96年5 月10日到桃
    園地檢署提出告訴？）是。... （被害人是你母親甲○○○
    ，不是你，沒錯吧？）對。（96年5 月10日你到桃園地檢署
    申告的時候，當時你母親的精神及意識狀態如何？）我想不
    起來了，我現在跟我媽媽沒有住在一起了。... （你母親，
    也就是本件車禍被害人，在95年11月25日，也就是車禍發生
    後5日 ，曾經在長庚醫院接受警方製作筆錄調查，她當時對
    於發生車禍的經過及她自己受傷的部位，及她行車的方向及
    當時有無違規及他是坐119 到醫院的等節，她都有陳述，最
    後她並表示她不要對被告提出告訴，這部分你知道嗎？）那
    是她奇怪的個性，她就是什麼事情都不是很計較。... （你
    又不是被害人，車禍受傷的人也不是你，你為什麼要對她提
    起告訴，你的依據何來？）因為這個事情都是一位林先生在
    幫我處理，他並沒有跟我說需要的文件。（你在96年5 月10
    日到地檢署申告的時候，是你自己要來告被告的，還是你媽
    媽委託你來告被告的？）我媽媽年紀很大了。（請你說清楚
    ，你媽媽到底有沒有委託你在96年5 月10日來對被告提起過
    失傷害的告訴？）我媽媽年紀很大了，她不在管這個事情，
    她不知道需要告... （你來告之前，你有沒有問過你媽媽說
    「我們去告把你撞傷的人，也就是被告丙○○」，你有沒有
    這樣問過她？）有。（你媽媽怎麼回答？）時間很久了，我
    也年紀大了，我想不起來。... 我是有跟我媽媽說過我要去
    告的這件事，我媽媽也沒有做什麼動作，也沒有表示反對」
    等語。依此，關於乙○○申告當時究有無獲本件被害人甲○○○授權乙事，乙○○始終語焉不詳，惟衡諸常情，乙○○
    既身為被害人之子，倘斯時甲○○○確有明確授權乙○○對
    被告提起過失傷害告訴之意思，乙○○必定記憶深刻，焉有
    可能如此含糊其詞。況乙○○已自陳「她不知道需要告」、
    「我是有跟我媽媽說過我要去告的這件事，我媽媽也沒有做
    什麼動作」等語，可見非本件被害人之乙○○向檢察官提起
    告訴前，確未獲被害人甲○○○之授權，且乙○○又非甲○○○之法定代理人或配偶而不具獨立告訴權，是乙○○於96
    年5 月10日以自己名義對被告提起本件告訴，自非合法，即
    本件未經合法告訴，原審本應依前揭刑事訴訟法第303 條第
    3 款規定為不受理判決。乃原審未察，逕予認定被告過失傷
    害犯行並遽為科刑判決，自屬違法，檢察官上訴意旨認原審
    量刑過輕，雖無理由，然原判決既有前揭違法之處，自屬無
    可維持，即應由本院將原判決撤銷改判，並基於後述規定，
    改適用第一審通常程序審理，復依刑事訴訟法第307 條規定
    ，不經言詞辯論逕為本件公訴不受理之諭知，以資適法。
四、末按檢察官聲請簡易判決處刑之案件，經法院認為有刑事訴
    訟法第451 條之1 第4 項但書規定之情形者，應適用通常程
    序審判之；對於簡易判決之上訴，準用刑事訴訟法第3 編第
    1 章及第2 章之規定，是管轄第二審之地方法院合議庭受理
    簡易判決上訴案件，應依通常程序審理，認案件有同法第45
    2 條規定之情形者，應撤銷原判決，逕依通常程序為第一審
    判決，刑事訴訟法第452 條、法院辦理刑事訴訟簡易程序案
    件應行注意事項第14條分別定有明文。本件既應對於被告為
    公訴不受理之判決，原審本不得適用刑事訴訟法第7 編所定
    之簡易程序對其論罪科刑，而應依刑事訴訟法第452 條規定
    適用通常程序審判，故本院係依據上開規定適用第一審通常
    程序而為本件第一審通常程序判決，併予敘明。
五、據上論斷，應依刑事訴訟法第452 條、第455 條之1 第1 項
    、第3 項、第369 條第1 項前段、第303 條第3 款、第307
    條，判決如主文。
中    華    民    國    97    年    3     月    31    日
              刑事第十一庭審判長法  官  蔡榮澤
                                法  官  林蕙芳
                                法  官  紀凱峰
以上正本證明與原本無異。
如不服本判決，應於判決送達後10日內向本院提出上訴狀（應附
繕本），其未敘述上訴理由者，應於上訴期間屆滿後20日內補提
理由書狀於本院，上訴於臺灣高等法院。
                                書記官  高文靜
中    華    民    國    97    年    4     月    7     日


司法院資訊處製作；財團法人民間司法改革基金會備份。
